【裁判字號】    98,上易,488
【裁判日期】    980601
【裁判案由】    詐欺
【裁判全文】
臺灣高等法院刑事判決                 98年度上易字第488號
上  訴  人  臺灣士林地方法院檢察署檢察官
上  訴  人
即  被  告  甲○○
上列上訴人因被告詐欺案件，不服臺灣士林地方法院97年度審易字
第46號，中華民國97年11月28日第一審判決（起訴案號：臺灣士
林地方法院檢察署97年度偵緝字第549號），提起上訴，本院判
決如下：
    主  文
上訴駁回。
    事  實
一、甲○○與鍾昭順（另案通緝）明知已無資力支付貨款，竟基
    於意圖為自己不法所有之犯意聯絡，接續於如附表一、二所
    示之期間，至乙○○經營位於臺北市○○區○○路7 段138
    號1 樓之一等水電材料有限公司（下稱一等公司），由鍾昭
    順向該公司代表人乙○○佯稱甲○○為其工頭，2 人分別以
    附表一、二所示名義，向一等公司詐購水電材料，鍾昭順並
    於民國95年12月4 日預付新臺幣（下同）5 萬元以取信一等
    公司，甲○○亦曾給付部分貨款，致一等公司陷於錯誤，陸
    續出貨至如附表一、二所示工地。詎甲○○、鍾昭順對於支
    付貨款一事，初則以待工程完竣向業主請款後再行付款、工
    作繁忙等為由藉詞推託，繼之避不見面，乙○○遂於96年7
    月25日持甲○○於同年5月26日交付，由旺玖國際企業社簽
    發，面額148,000元之支票提示不獲兌現，一等公司方知受
    騙，甲○○與鍾昭順各詐得如附表一、二所示價額之水電材
    料。
二、案經一等公司訴由臺灣士林地方法院檢察署檢察官偵查起訴
    。
    理  由
壹、證據能力部分：
    按被告以外之人於審判外之陳述，雖不符刑事訴訟法第159
    條之1至第159條之4之規定，而經當事人於審判程序同意作
    為證據，法院審酌該言詞陳述或書面陳述作成時之情況，認
    為適當者，亦得為證據；當事人、代理人或辯護人於法院調
    查證據時，知有刑事訴訟法第159條第1項不得為證據之情形
    ，而未於言詞辯論終結前聲明異議者，視為有前項之同意，
    刑事訴訟法第159條之5第1項、第2項分有明文。經查，本件
    認定事實所引用之卷內供述證據及卷證資料（包含文書證據
    、物證等證據），檢察官、被告於本院言詞辯論終結前均未
    聲明異議，本院審酌並無證據證明係公務員違背法定程序所
    取得，且卷內之文書證據，亦無刑事訴訟法第159條之4之顯
    有不可信之情況與不得作為證據之情形，則認定事實所引用
    之供述證據及卷內文書證據、物證等證據，均有證據能力。
貳、實體部分：
一、上開犯罪事實，業據被告甲○○於原審準備程序及審理中為
    認罪之陳述而坦承不諱，並據證人乙○○於警詢、偵查及原
    審、本院審理中指證在卷，並有一等公司銷貨對帳單、收款
    條、一等公司出貨單、被告甲○○交付之支票、退票理由單
    、被告簽立之清償債務切結書、本票影本各1份附卷可憑。
二、被告於本院審理時雖辯稱伊沒有詐欺意思，之前伊叫材料，
    伊都有付錢，伊在96年6月20日有收一張客票7萬5千元有支
    付給告訴人，伊6月11日也有付5萬的材料款，所以伊不是要
    詐欺告訴人；且伊有做一些工程沒有收到款，陸續有寫存證
    信函云云，經查，證人乙○○於本院證稱：被告用聖有公司
    跟伊交易，但聖有公司並非被告所有，又被告用友人舊庄街
    的地址，被告沒有真的住在那裡，一開始他就虛偽騙我們，
    他講的地址、公司都不符合等語。經查，聖有工程股份有限
    公司之負責人並非被告，有卷附公司登記資料查詢在卷可稽
    （見97年度偵緝字第549號卷第34頁），是證人乙○○之指
    證，尚非無據；又被告有給付部分材料款，固於本院提出收
    款條、支票影本為憑，惟被告仍積欠如附表所示之材料款未
    付，業據告訴人乙○○於警詢、偵查及原審審理中指證在卷
    ，並有一等公司銷貨對帳單、收款條、一等公司出貨單、被
    告甲○○交付之支票、退票理由單在卷可憑，被告於偵查中
    亦自承未付尾款477,533元之金額正確等語（見97年度偵緝
    字第549號卷第15頁），且被告所交付面額14萬8千元之支票
    業經退票，亦有支票及退票理由單影本可稽（見96年度偵字
    第14476號卷第14、15頁）。被告明知無資力支付貨款，以
    支付部分款項，使告訴人陷於錯誤而誤被告有能力支付，而
    陸續出貨，嗣後積欠大額款項則拒不給付，且被告迄今仍未
    給付積欠之材料款，是被告有施用詐術及不法所有之意圖，
    均堪認定。至被告於本院所提工程報價單，其上記載工程名
    稱為「車屋水電工程」，核與本案無涉，而所提工程承攬合
    約書簽約之人為「莊富成」「聖有工程有限公司」，尚無從
    據此認被告有被倒帳之情事，至被告所提存證信函，其存證
    信函記載之工地地址分別為：「桃園市○○街7號等」、「
    新莊中正路」、「中坡南路魏公館」、「中坡南路1段49巷1
    號6樓」、「北市○○○路○段193巷16弄6號7樓」等地，核
    非本件材料工地，自與本案無涉，且上開存證函為被告單方
    發函，僅足證明被告有發出存證信函，均不足證明被告有受
    人倒帳，縱有受人倒帳，亦與本件材料款無涉，均難援引為
    有利於被告之認定。
    綜上所述，本件事證明確，被告之犯行洵堪認定。
三、核被告甲○○所為，係犯刑法第339 條第1 項之詐欺取財罪
    。被告基於1 個詐欺取財之犯意，於密接之時間，接續於附
    表一、二所示時、地，向同一被害人一等公司詐取水電材料
    ，應認僅構成單純一罪。被告甲○○與鍾昭順間就上開犯行
    有犯意之聯絡及行為之分擔，為共同正犯。
參、原審依上開規定，對被告論罪科刑，並審酌被告犯罪動機、
    目的、手段、所得利益及本件被害人受詐騙之金額，被告犯
    後於原審與被害人一等公司代表人乙○○達成和解，願意賠
    償被害人45萬元等一切情狀，量處被告有期徒刑5月，並諭
    知易科罰金之折算標準。另以被告上揭犯行終了之時間為96
    年5月28日，其犯罪行為之一部在96年4月25日以後，不得適
    用中華民國96年罪犯減刑條例予以減刑。並以被告前未曾因
    故意犯罪受有期徒刑以上刑之宣告，此有本院被告前案紀錄
    表1份在卷可按，其於原審坦承犯行，並與被害人一等公司
    達成和解，賠償被害人之損失，經此偵審教訓及刑之宣告，
    自當知所警惕，信無再犯之虞，原審因認前開宣告之刑以暫
    不執行為適當，併宣告緩刑4年，以啟自新，並依刑法第74
    條第2項第3款規定，依被告與被害人和解之內容，命被告應
    支付一等公司45萬元，支付方式為：自97年11月27日起（含
    當日），每月1期，每期支付1萬元，每月27日匯款至一等公
    司指定之金融機關帳戶，至支付完畢為止，如有1期未履行
    ，視為全部到期，上開條件內容依刑法第74條第4項得為民
    事強制執行名義。原審認事用法核無違誤，量刑亦屬妥適。
    被告上訴意旨否認犯罪，為無理由。公訴人上訴意旨稱被告
    自原審判決後，未依判決分期償還，認應撤銷緩刑之宣告云
    云，惟按刑事被告是否宣告緩刑，乃法院為求個案裁判之妥
    當性，有自由裁量之權限，本院審酌原審已併諭知命被告支
    付被害人相當數額之賠償，核屬適當，公訴人據此上訴，亦
    為無理由。至刑法第75條之1第1項第4款規定，配合刑事訴
    訟法第476條之規定觀之，得由檢察官另行聲請裁定撤銷，
    併予敘明。
據上論結，應依刑事訴訟法第368條，判決如主文。
本案經檢察官林秀濤到庭執行職務。
中    華    民    國    98    年    6     月    1     日
                  刑事第六庭審判長法  官  林堭儀
                                  法  官  張明松
                                  法  官  吳淑惠
以上正本證明與原本無異。
不得上訴。
                                  書記官  陳雅加
中    華    民    國    98    年    6     月    3     日
附表一：
┌─┬───────┬─────┬────────┬──────┐
│編│交  易  期  間│名  義    │   工      地   │尚欠金額    │
│號│              │          │                │ （元）     │
├─┼───────┼─────┼────────┼──────┤
│1 │95年12月4日至 │鍾昭順    │臺北縣淡水鎮中正│21萬9,891 元│
│  │同年12月27日  │          │東路1段25號9樓  │            │
└─┴───────┴─────┴────────┴──────┘
附表二：
┌─┬───────┬─────┬────────┬──────┐
│編│交  易  期  間│名  義    │    工     地   │尚欠金額    │
│號│              │          │                │  （元）    │
├─┼───────┼─────┼────────┼──────┤
│1 │95年12月4日至 │鍾昭順、聖│臺北縣汐止市東勢│107,096 元  │
│  │96年1月29日   │有工程股份│街215巷30弄3號1 │            │
│  │              │有限公司（│樓              │            │
│  │              │下稱聖有公│                │            │
│  │              │司）、徐新│                │            │
│  │              │發        │                │            │
├─┼───────┼─────┼────────┼──────┤
│2 │96年3月1日至  │聖有公司  │臺北市南港區昆陽│200,301 元  │
│  │96年5月31日   │          │街140巷22號1樓  │            │
├─┼───────┼─────┼────────┼──────┤
│3 │96年4月27日至 │同上      │臺北市內湖區新湖│146,794 元  │
│  │96年2月28 日  │          │二路128號2樓    │            │
├─┼───────┼─────┼────────┼──────┤
│4 │96年5月28日   │同上      │臺北市中正區信義│4,798元     │
│  │              │          │路4段189號12樓  │            │
├─┼───────┼─────┼────────┼──────┤
│5 │96年5月28日   │同上      │臺北縣石碇屋月路│18,544元    │
│  │              │          │41巷工地        │            │
├─┴───────┴─────┴────────┴──────┤
│合計：尚欠金額共計477,533元。                                 │
└───────────────────────────────┘


司法院資訊處製作；財團法人民間司法改革基金會備份。
